臺灣基隆地方法院刑事判決　　　　　　　100年度訴字第361號
公　訴　人　臺灣基隆地方法院檢察署檢察官
被　　　告　王順利
上列被告因違反毒品危害防制條例案件，經檢察官提起公訴（10
0 年度毒偵字第872 號、第904 號），被告就被訴事實為有罪之
陳述，本院合議庭裁定由受命法官獨任進行審判，經改依簡式審
判程序審理後判決如下：
    主  文
王順利施用第一級毒品，累犯，處有期徒刑捌月，扣案之注射針
筒壹支，沒收之；又施用第一級毒品，累犯，處有期徒刑捌月。
應執行有期徒刑壹年，扣案之注射針筒壹支，沒收之。
    事  實
一、王順利前因施用第一級毒品案件，經本院裁定送觀察、勒戒
    後，認無繼續施用毒品之傾向，於民國92年11月7 日釋放出
    所，並由臺灣基隆地方法院檢察署檢察官以92年度毒偵字第
    1003號為不起訴處分確定。復於上開觀察勒戒執行完畢釋放
    後之5 年內，因施用第一級毒品案件，經本院以93年度訴字
    第807 號判決判處有期徒刑6 月確定；又因施用第一級毒品
    案件，經本院以94年度訴字第354 號判決判處有期徒刑8 月
    確定，其因上開2 案件所處之刑接續執行，於95年3 月10日
    假釋出監，並付保護管束，95年4 月10日保護管束期滿，所
    受假釋之宣告未經撤銷，未執行之刑以已執行論，而執行完
    畢（構成累犯）。再因施用第一級毒品案件，經本院分別以
    97年度訴字第802 號判決、97年度訴字第1238號判決，各判
    處有期徒刑7 月確定，嗣再經本院以98年度聲字第208 號裁
    定，合併應執行有期徒刑8 月確定。復因施用第一毒品案件
    ，再經本院分別以97年度訴字第1616號判決、97年度訴字第
    1826號判決，各判處有期徒刑7 月確定，嗣再經本院以98年
    度聲字第207 號裁定，合併應執行有期徒刑1 年確定。其入
    監接續執行上開應執行之有期徒刑8 月、1 年，於99年1 月
    21日假釋出監，並付保護管束，99年5 月24日保護管束期滿
    ，所受假釋之宣告未經撤銷，未執行之刑以已執行論，而執
    行完畢（構成累犯）。復因施用第一級毒品案件，經本院以
    99年度訴字第930 號判決、100 年度訴字第193 號判決，各
    判處有期徒刑10月、11月確定（現執行中）。
二、詎王順利猶未能戒除毒癮，復基於同時施用第一級毒品海洛
    因及第二級毒品甲基安非他命之犯意，分別於100 年2 月23
    日中午12時許及於100 年3 月3 日上午某時，在其基隆市○
    ○區○○路237 號3 樓住處內，以將第一級毒品海洛因及第
    二級毒品甲基安非他命摻水混合，置入注射針筒，再施打入
    身體之方式，同時施用第一級毒品海洛因及第二級毒品甲基
    安非他命各2 次。嗣於100 年2 月23日下午1 時許，在其上
    址住處內，為警查獲其所有供施用第一級毒品海洛因所用之
    注射針筒1 支；再因其為列管之毒品人口，而於100 年3 月
    4 日上午11時12分前往警局接受採尿送驗，結果呈安非他命
    、甲基安非他命及嗎啡陽性反應，始悉上情。
三、案經基隆市警察局第二分局、第四分局報告臺灣基隆地方法
    院檢察署檢察官偵查後起訴。
    理  由
壹、程序事項：
    本件被告王順利所犯者非為死刑、無期徒刑、最輕本刑為3
    年以上有期徒刑之罪或高等法院管轄第一審案件，其於準備
    程序進行中，先就被訴事實為有罪之陳述，經告知其簡式審
    判程序之旨，並聽取公訴人、被告之意見後，本院業已依刑
    事訴訟法第273 條之1 第1 項之規定，裁定由受命法官獨任
    以簡式審判程序進行本案之審理。
貳、實體事項：
一、認定犯罪事實所憑之證據及理由：
    上開事實，業據被告於檢察官偵訊及本院審理時坦承在卷，
    且其為警查獲時所採集之尿液送驗後，結果呈嗎啡、安非他
    命、甲基安非他命之陽性反應，有台灣尖端先進生技醫藥股
    份有限公司濫用藥物檢驗報告、台灣檢驗科技股份有限公司
    濫用藥物檢驗報告、基隆市警察局第二分局偵辦毒品案件尿
    液檢體對照表及列管毒品人口尿液檢體採集送驗紀錄表各1
    紙附卷可稽，復有注射針筒1 支扣案可佐，被告之自白核與
    事實相符，可以採信。綜上，本案事證明確，被告施用第一
    級、第二級毒品之犯行洵堪認定，應依法論科。
二、論罪科刑：
  (一)按毒品危害防制條例係於92年7 月9 日修正公布，自93年1
    月9 日起施行，其中第20條、第23條將施用毒品之刑事處遇
    程序，區分為「初犯」、「五年內再犯」、「五年後再犯」
    。依其立法理由之說明：「初犯」，經觀察、勒戒或強制戒
    治後，應為不起訴處分或不付審理之裁定；經觀察、勒戒或
    強制戒治執行完畢釋放後，「五年內再犯者」，因其再犯率
    甚高，原實施之觀察、勒戒及強制戒治既已無法收其實效，
    爰依法追訴或裁定交付審理。至於經觀察、勒戒或強制戒治
    執行完畢釋放後，「五年後再犯者」，前所實施之觀察、勒
    戒或強制戒治已足以遮斷其施用毒品之毒癮，為其自新及協
    助其斷除毒癮，仍適用「初犯」規定，先經觀察、勒戒或強
    制戒治之程序。從而依修正後之規定，僅限於「初犯」及「
    五年後再犯」二種情形，始應先經觀察、勒戒或強制戒治程
    序。倘被告於5 年內已再犯，經依法追訴處罰，縱其第三次
    （或第三次以上）再度施用毒品之時間，在初犯經觀察、勒
    戒或強制戒治執行完畢釋放五年以後，已不合於「五年後再
    犯」之規定，且因已於「五年內再犯」，顯見其再犯率甚高
    ，原實施觀察、勒戒或強制戒治，已無法收其實效，即應依
    該條例第10條處罰（最高法院95年度台非字第59號、第65號
    判決意旨及最高法院95年第7 次刑事庭會議決議意旨參照）
    。被告有如事實欄一所載，於92年11月7 日觀察勒戒執行完
    畢，且於觀察勒戒執行完畢後之5 年內，再因施用毒品案件
    ，經法院判處徒刑等情，有臺灣高等法院被告前案紀錄表在
    卷可稽。被告既曾於「五年內再犯」，且經追訴處罰，竟又
    於如事實欄二所示之時間，先後2 次同時施用第一級、第二
    級毒品，揆諸前揭說明，即非屬毒品危害防制條例第20條第
    3 項所定「五年後再犯」之情形，故檢察官依法逕行起訴，
    於法要無不合，合先敘明。
  (二)查海洛因、甲基安非他命係毒品危害防制條例第2 條第2 項
    第1 款、第2 款所定之第一級、第二級毒品，被告如事實欄
    二所示先後2 次非法同時施用第一級毒品海洛因、第二級毒
    品甲基安非他命之行為，核均係犯毒品危害防制條例第10條
    第1 項之施用第一級毒品罪、同條第2 項之施用第二級毒品
    罪。被告因施用而持有第一級毒品海洛因、第二級毒品甲基
    安非他命之低度行為，應各為其施用第一級、第二級毒品之
    高度行為所吸收，均不另論罪。又被告先後2 次，各以一個
    施用行為，同時施用第一級毒品海洛因、第二級毒品甲基安
    非他命，觸犯上開構成要件不同之數罪名，爰依刑法第55條
    前段想像競合之例，各從一重之毒品危害防制條例第10條第
    1 項之施用第一級毒品罪處斷。再被告前曾受如事實欄所示
    有期徒刑之執行完畢，有臺灣高等法院被告前案紀錄表在卷
    可憑，其於有期徒刑執行完畢釋放後之5 年內，故意再犯本
    件有期徒刑以上之罪，合於累犯之規定，上開其所犯2 次施
    用第一級毒品罪，均應依刑法第47條第1 項規定，加重其刑
    。爰審酌被告犯罪之動機、曾有施用毒品之前科仍不知戒除
    ，惟犯罪後坦承犯行，且所犯施用毒品犯行乃戕害自己身心
    健康，並未危及他人等一切情狀，分別量處如主文所示之刑
    ，並定其應執行之刑。扣案之注射針筒1 支，係被告所有供
    其於100 年2 月23日施用第一級毒品海洛因所用，已據其供
    明在卷，爰在被告該次所犯施用第一級毒品罪項下，宣告沒
    收之。
據上論斷，應依刑事訴訟法第273 條之1 第1 項、第299 條第1
項前段，毒品危害防制條例第10條第1 項、第2 項、第23條第2
項，刑法第11條前段、第55條前段、第47條第1 項、第38條第1
項第2 款、第51條第5 款，判決如主文。
本案經檢察官李辛茹到庭執行職務。
中    華    民    國   100    年    5     月    31    日
                  刑事第二庭法  官  劉桂金
以上正本證明與原本無異。
如不服本判決應於收受送達後10日內向本院提出上訴書狀，並應
敘述具體理由；其未敘述上訴理由者，應於上訴期間屆滿後20日
內向本院補提理由書(均須按他造當事人之人數附繕本)「切勿逕
送上級法院」。
中    華    民    國   100    年    5     月    31    日
                            書記官  劉如純
附錄本案論罪法條：
毒品危害防制條例第10條第1 項、第2 項
施用第一級毒品者，處6 月以上5 年以下有期徒刑。
施用第二級毒品者，處3 年以下有期徒刑。